【裁判字號】    95,交聲,159
【裁判日期】    950904
【裁判案由】    違反道路交通管理處罰條例聲明異議
【裁判全文】
臺灣士林地方法院交通事件裁定         95年度交聲字第159號
原處分機關  臺北市交通事件裁決所
異  議  人
即受處分人   甲○○
上列異議人即受處分人因違反道路交通管理處罰條例案件，對於
臺北市交通事件裁決所中華民國94年12月22日所為之處分（原處
分案號：北市裁三字第裁22─A4E701247 號）聲明異議，本院裁
定如下：
    主  文
原處分撤銷。
甲○○不罰。
    理  由
一、按汽車駕駛人，行經有燈光號誌管制之交岔路口闖紅燈者，
    處新臺幣1,800 元以上5,400 元以下罰鍰，道路交通管理處
    罰條例第53條第1 項定有明文。
二、原處分意旨略以：異議人即受處分人甲○○於民國（以下同
    ）90年7 月6 日15時42分許騎駛車牌EFS －005 號輕型機車
    ，在臺北市○○○路及鄭州路路口有燈光號誌管制之交岔路
    口闖紅燈，經台北市政府警察局交通直屬第三分隊舉發，爰
    依道路交通管理處罰條例第53條第1 項之規定，處罰鍰新臺
    幣4,500 元等語。
三、異議人矢口否認有在前揭時、地違規闖紅燈之情事，爰具狀
    聲明異議，意旨略以：其於95年1 月初收到交通裁決所告知
    須就該舉發違反道路交通管理事件通知單繳交罰鍰，其旋於
    95年1 月4 日親至裁決所調閱該罰單，發現該罰單並無其本
    人簽名且未附當時違規舉發照片，嗣台北政府警察局交通警
    察大隊於95年1 月26日以北市警交大執字第09530157900 號
    書函說明當時所舉發之罰單存根聯確有其本人之簽名，然因
    本件違規時間已久且已遺失該存根聯。其不服警方所稱之理
    由，且當時其因搬家緣故均未收到該罰單，直至今年初其才
    收到該罰單並速處理之，實非無故耗延，爰聲明異議，請求
    撤銷原處分等語。
四、經查：
（一）道路交通管理處罰條例第89條前段規定，法院受理有關交
      通事件，準用刑事訴訟法之規定，又刑事訴訟法第2 條第
      1 項規定，實施刑事訴訟程序之公務員，就該管案件，應
      於被告有利及不利之情形，一律注意。復按道路交通案件
      處理辦法第20條前段規定，交通法庭認為聲明異議有理由
      或聲明異議雖無理由而原處分不當或違法者，應以裁定將
      原處分經聲明異議部分撤銷，並自為裁定。是本院基於上
      開法律之規定，自得依職權審認原處分是否有不當或違法
      之情形，不必受當事人主張之拘束，合先敘明。
（二）按行政罰法業已於95年2 月5 日生效施行，其第1 條明定
      ，違反行政法上義務而受罰鍰、沒入或其他種類行政罰之
      處罰時，適用本法，但其他法律有特別規定者，從其規定
      。道路交通管理處罰條例就處罰機關受理違反道路交通管
      理事件後，其裁決之期限既未設規定，自應適用行政罰法
      之規定。按行政罰法第27條第1 項、第2 項明文規定：「
      行政罰之裁處權，因3 年期間之經過而消滅。前項期間，
      自違反行政法上義務之行為終了時起算。但行為之結果發
      生在後者，自該結果發生時起算。」，此規定明白揭櫫行
      政罰裁處之時效期間為3 年，其立法理由更明白表示：「
      按行政罰裁處權之行使與否，不宜懸之過久，而使處罰關
      係處於不確定狀態，影響人民權益。惟亦不宜過短，以免
      對社會秩序之維護有所影響，爰於第1 項定其消滅時效為
      3 年‧‧‧以杜紛爭。」，綜上可知，行政罰裁處權之消
      滅時效於行政罰法施行後已明文規定為3 年期間，其起算
      之時間點為自違反行政法上義務之行為終了時起算。
（三）本件異議人甲○○受原舉發機關舉發違反道路交通管理處
      罰條例規定之行政法上義務行為之日期為90年7 月6 日，
      而原處分機關即臺北市交通事件裁決所裁決處罰之日期為
      94年12月22日，此有台北市政府警察局舉發違反道路交通
      管理事件通知單及本件裁決書各1 份在卷可憑，二者時間
      相距4 年5 個月以上，已逾法定3 年之消滅時效期間，異
      議人於聲明異議狀中雖未就此部分提出異議，惟揆諸前開
      說明，本院基於職權本得對於其他違法及不當之情形加以
      審認，從而，姑不論異議人是否如異議聲明所述並無違規
      情形，僅依原處分意旨，本件異議人暨受處分人因違反道
      路交通管理處罰條例，而由臺北市交通事件裁決所於94年
      12月22日所為行政罰之裁處處分即已逾消滅時效，自不得
      再予處罰。
五、綜上所述，原處分機關未及適用上開行政罰法之規定，對異
    議人免予處罰，逕依94年12月28日修正前道路交通管理處罰
    條例第53條第1 項規定，處罰鍰4,500 元，顯有未洽。是本
    件原處分既有如上可議之處，本院自應撤銷原處分，另為異
    議人即受處分人不罰之諭知。
據上論斷，應依道路交通案件處理辦法第20條前段，裁定如主文
。
中    華    民    國    95    年     9    月    4     日
                  交通法庭法  官  張國棟
以上正本證明與原本無異。
如不服本裁定，應於送達後5 日內，向本院提出抗告狀。
                          書記官  陳如玲
中    華    民    國    95    年    9     月    6     日


司法院資訊處製作；財團法人民間司法改革基金會備份。
